【裁判字號】    94,訴,1948
【裁判日期】    950223
【裁判案由】    偽造文書等
【裁判全文】
臺灣板橋地方法院刑事判決              94年度訴字第1948號
公  訴  人  臺灣板橋地方法院檢察署檢察官
被      告  丙○○
            丁○○
                    （現另案於臺灣臺北監獄執行）
            乙○○
上列被告等因偽造文書等案件，經檢察官提起公訴（94年度偵字
第1449號），本院判決如下：
    主  文
丙○○、丁○○共同變造私文書，足以生損害於公眾及他人，均
處有期徒刑捌月。
乙○○收受贓物，處有期徒刑月，如易科罰金，以佰元折算
壹日。
    事  實
一、緣丙○○於民國92年9 月13日凌晨1 時40分許，酒後駕駛車
    牌號碼DF-5691 號自小客車（該車係其與其女友陳海靜共同
    買受，車主登記為陳海靜【起訴書均誤載為李海靜】，該車
    車身號碼為MB21043 號，引擎號碼為VA-AM25130號），沿臺
    北市中山新橋內側車道由南往北方向行駛時，該車前車頭不
    慎撞及路中分隔島，致該車車頭撞凹受損嚴重，而其本身亦
    因此車禍受傷住院。其後丙○○之胞兄乙○○與友人丁○○
    至警局察看上開自小客車之受損情形後，丁○○即至醫院向
    丙○○表示該自小客車受損嚴重，修理費用不菲，其可將其
    所購贓車之車身號碼、引擎號碼變造為上開自小客車之車身
    號碼、引擎號碼，並將贓車烤漆為上開自小客車之車身顏色
    及做其他若干之改變後，再以新台幣5 萬元之價格轉賣丙○○（此即俗稱車輛「借屍還魂」之手法），丙○○認如此一
    來即可換得1 部車輛，可免付出昂貴之修理費用，遂基於故
    買贓物之犯意，且與丁○○共同基於變造私文書之犯意聯絡
    ，表示同意買受丁○○變造後之贓車1 部，並將欲變造之車
    身號碼、引擎號碼等資料交給丁○○。丁○○旋另基於故買
    贓物之犯意，先於92年10月15日或該日後之某日，在不詳地
    點，向年籍姓名均不詳之人士購買車牌號碼DJ-9805 號自小
    客車之贓車1 部（該車車主係甲○○，其於92年10月15日上
    午8 時許，發現原停放於基隆市七堵區○○○ 路15之53號對
    面路旁之該車遭竊，該車車身號碼為MD12437 號，引擎號碼
    為VA-AN13919號），復將該贓車交由就前開變造私文書同有
    犯意聯絡之年籍姓名均不詳之1 名成年友人，由該友人在不
    詳地點，將該贓車之車身號碼、引擎號碼均接續變造為丙○○上開發生事故之自小客車之車身號碼及引擎號碼，並就該
    贓車之車身顏色等處做處理後，再由丁○○將該贓車交付給
    丙○○，丙○○並交付5 萬元給丁○○，足以生損害於車輛
    監理機關對於車輛管理之正確性及甲○○。後因丁○○發現
    該贓車引擎號碼部分尚未變造完畢，遂電聯丙○○表示該贓
    車尚未變造完畢，要求丙○○再將該贓車交由其變造，然因
    丙○○身體尚未康復，遂託由其兄乙○○駕駛該贓車前往丁○○指示之地點交車，乙○○明知該車係屬贓車，竟仍基於
    收受贓車之犯意，駕駛該贓車前往丁○○所指示之臺北縣新
    莊市某加油站旁之貨櫃廠，再由丁○○之上開友人將該車駛
    離，而在不詳地點接續變造該贓車之引擎號碼，迨變造完成
    後，方再交由乙○○駛回。嗣於92年10月29日上午7 時許，
    因丙○○另涉違反組織犯罪條例案件，警方持臺灣臺北地方
    法院所核發之搜索票，前往丙○○位於臺北市○○○路○ 段
    829 巷15弄1 號之住處執行搜索，扣得前揭贓車，並將該贓
    車以化學腐蝕法及電解法鑑驗結果，顯現該贓車之車身號碼
    及引擎號碼確有上開變造之情形，因而循線查獲上情。
二、案經臺北市政府警察局信義分局報告臺灣臺北地方法院檢察
    署檢察官簽請臺灣高等法院檢察署檢察長令轉臺灣板橋地方
    法院檢察署檢察官偵查起訴。
    理  由
壹、證據能力部分：
    按「被告以外之人於審判外之言詞或書面陳述，除法律有規
    定者外，不得作為證據」，刑事訴訟法第159 條第1 項定有
    明文，此即學理上所稱「傳聞證據排除法則」。依上開法律
    規定，傳聞證據原則上固無證據能力，但如法律別有規定者
    ，即例外認有證據能力。又被告以外之人於審判外之陳述，
    雖不符同法第159 條之1 至第159 條之4 之規定，但經當事
    人於審判程序同意作為證據，法院審酌該言詞陳述或書面陳
    述作成時之情況，認為適當者，亦得為證據，此則據同法第
    159 條之5 第1 項規定甚明。鑒於採用傳聞證據排除法則之
    重要理由之一，係因傳聞證據未經當事人之反詰問予以覈實
    ，若當事人願放棄對原供述人之反對詰問時，原則上即可承
    認該傳聞證據之證據能力，而揆諸我國刑事訴訟法第159 條
    之5 之立法理由，除參照前述傳聞證據排除法則之基本法理
    外，亦參考日本刑事訴訟法第326 條之立法例，查日本刑事
    審判實務之運作，有關檢察官及被告均同意作為證據之傳聞
    書面材料或陳述，可直接援引該國刑事訴訟法第326 條作為
    傳聞例外之法律依據，僅在檢察官與被告不同意之情況下，
    乃須根據其他傳聞例外規定俾以斟酌該等書面材料或陳述是
    否具有證據能力，在當事人間無爭執之案件中，傳聞證據基
    本上均可依據前引規定提出於法院使用。職是之故，我國刑
    事訴訟法第159 條之5 之適用應可作同上之解釋。經查，本
    件判決後開所示之被告丙○○、乙○○或丁○○以外之人於
    審判外之陳述（包括書面陳述），對其等各自而言，固均屬
    傳聞證據，惟公訴檢察官、被告3 人就前揭審判外陳述之證
    據能力，先後於本院準備程序及審判期日中均表示同意上開
    證據資料有證據能力，本院審酌上開證據資料製作時之情況
    ，尚查無違法不當及證明力明顯過低之瑕疵，亦認為以之作
    為證據應屬適當，故揆諸前開法律規定與說明，爰逕依刑事
    訴訟法第159 條之5 第1 項規定，認前揭證據資料均例外有
    證據能力。
貳、實體部分：
  一、訊據被告丙○○、丁○○、乙○○對於被告丙○○所駕駛
      之前揭車號DF-5691 號自小客車於前揭時、地發生車禍而
      受損，其後由被告丙○○以5 萬元之代價，取得被告丁○○所交付之前揭贓車，被告丙○○並曾委請被告乙○○將
      該贓車駛往臺北縣新莊市某貨櫃廠，交由姓名年籍均不詳
      之人將該車續行處理，嗣被告丙○○遭警為前揭搜索，扣
      得前揭贓車，經檢驗結果確有前揭變造車身號碼及引擎號
      碼之事實，固均坦承不諱，惟皆矢口否認有何變造私文書
      、贓物等犯行，被告丙○○辯稱：我是透過丁○○以5 萬
      元去修理車子，我對車子不瞭解，所以我不知道以5 萬元
      修理車子是否合理，也沒有懷疑過丁○○會交付我贓車，
      因丁○○交車時，我有看過該車外表，與我原先的車是一
      樣的，所以我沒有懷疑，我是在交車後1 、2 天再去看車
      子時，才發現怪怪的，當時才懷疑可能是贓車，但我不知
      道要如何處理云云；被告丁○○辯稱：我是介紹我朋友「
      朱仔」幫丙○○修車，「朱仔」是從事汽車、材料買賣及
      修理等工作，我不知道「朱仔」會用「借屍還魂」的方式
      修理，我對修車並不瞭解，當時我有看過估價單，的確大
      約是5 萬元左右，所以我才跟丙○○及乙○○說5 萬元修
      理即可，後來的修理我也沒有經手，我雖然在車修好後有
      將車交給丙○○，但我不知道該車是贓車，變造的車身號
      碼、引擎號碼如何來的，由何人變造，我也不知道，這件
      事我並未從中牟利云云；被告乙○○則辯稱：丙○○在醫
      院同意以5 萬元將車子交給丁○○修理時，我有在場，所
      以我知道這件事，我當時沒有懷疑過所謂修理是以「借屍
      還魂」的車子來交付，我對車子並不瞭解，所以丁○○說
      5 萬元，我們就交付5 萬元，並未想那麼多。後來丙○○
      出院在家修養時，他有打電話給我，問我有沒有空，因為
      他自己還不能開車，叫我將車開去丁○○那邊修理，所以
      我才會將該車開去前揭貨櫃廠修理，當時我是和丁○○的
      一個朋友聯絡的。在開車當時，我不知道也未懷疑過該車
      是贓車，我對丙○○的車子只有大概的瞭解而已，該車與
      丙○○原先的車外表都一樣，所以我並未懷疑該車是贓車
      云云。經查：
    (一)被告丙○○於92年9 月13日凌晨1 時40分許，酒後駕駛車
      號DF-5691 號自小客車（該車係其與其女友陳海靜共同買
      受，車主登記為陳海靜，該車車身號碼為MB21043 號，引
      擎號碼為VA-AM25130號），沿臺北市中山新橋內側車道由
      南往北方向行駛時，該車前車頭不慎撞及路中分隔島，致
      該車車頭撞凹受損嚴重，而其本身亦因此車禍受傷住院之
      事實，除經被告丙○○於警詢及本院審理時供承在卷外，
      並有汽車行車執照影本、臺北市政府警察局交通警察大隊
      交通事故分析研判表影本、道路交通事故現場圖影本、交
      通事故補充資料影本、交通事故調查報告表(一)、(二)影本、
      臺北市立中興醫院臨床病理科血液酒精濃度報告單影本各
      1 份及交通事故現場照片影本4 幀在卷為證（參見臺灣臺
      北地方法院檢察署93年度偵字第6423號卷【下稱偵一卷】
      第22頁、同署93年度偵字第16779 號卷【下稱偵二卷】第
      62至71頁）。嗣因被告丙○○另涉違反組織犯罪條例案件
      ，警方於92年10月29日上午7 時許，持臺灣臺北地方法院
      所核發之搜索票，前往被告丙○○位於臺北市○○○路○
      段829 巷15弄1 號之住處執行搜索，扣得掛有車號DF-569
      1 號之車牌之自小客車1 部之事實，則有臺灣臺北地方法
      院搜索票影本、臺北市政府警察局信義分局搜索扣押筆錄
      影本、扣押物品目錄表影本各1 份及該車之照片1 幀在卷
      可稽（參見偵一卷第4 、6 、51頁）。再者，該車經送臺
      北市政府警察局鑑定其車身號碼及引擎號碼真訛結果，略
      稱：該車車身號碼於處理前為「MB21043 」號，經以化學
      電解法處理結果，車身號碼第二至第七位址分別顯現D 、
      1 、2 、4 、3 、7 等字號；該車引擎號碼於處理前為「
      VA-AM25130」號，經以化學腐蝕法處理結果，原上排字號
      「M 」位址顯現「N 」字號，下排第一至第五位址顯現1
      、3 、9 、1 、9 等字號等語，此有該局92年11月14日北
      市警鑑擎字第0998號鑑驗通知書1 份暨其檢附之鑑驗照片
      5 幀附卷為佐（參見偵一卷第50至53頁）。由此可知上開
      自小客車之車身號碼原係MD12437 號，引擎號碼原係VA-A
      N13919號，嗣經變造車身號碼為MB21043 號，變造引擎號
      碼為VA-AM25130號無訛。又上開自小客車之車身號碼原係
      MD12437 號，引擎號碼原係VA-AN13919號，故該自小客車
      之車牌號碼應係DJ-9805 號，車主為甲○○，亦有汽車新
      領牌照登記書影本、汽車過戶申請登記書影本各1 份在卷
      可憑（參見偵一卷第55、57頁），其後該自小客車原本停
      放在基隆市七堵區○○○ 路15之53號對面路旁，而於92年
      10月15日上午8 時許，經車主甲○○發現遭竊，遂向警方
      報案處理等情，則據被害人甲○○於警詢中陳明在卷（參
      見偵一卷第36、39頁），並有車輛竊盜資料個別查詢報表
      1 份附卷可參（參見偵一卷第54頁），故警方自被告丙○○住處所扣得之該自小客車顯係他人犯侵害財產法益之罪
      所得之物，應屬贓物甚明。
    (二)被告3 人固均否認渠等有故買贓物及變造私文書等之犯行
      ，並以前詞置辯云云。惟查：
      1.被告丙○○於前揭車禍後之92年9 月20日曾以門號0000
        000000號之手機撥打手機門號0000000000號與某人（下
        稱B）聯 絡，其中部分之對話內容為：
        B：「有沒有好一點？」
        被告丙○○；「有啊，骨頭要好幾個月才會好。」
        .
        .
        .
        被告丙○○：「我車過幾天就有一台新的。」
        B：「有一台新的？」
        被告丙○○：「你懂嘛！」
        B：「我知道啦！」
        被告丙○○：「一樣的車。」
        .
        .
        .
        被告丙○○：「就是這樣，你看我車要修幾萬，修一修
        B：「我沒有看到，我哪有看到。」
        被告丙○○：「沒看到喔，媽的我前天去看，有夠離譜
        .
        .
        .
        被告丙○○：「真的很扯，我看到方向盤，那時候我聽
        .
        .
        .
        被告丙○○：「就完全沒煞車，警察說我完全沒有煞車
        B：「嗯」
        被告丙○○：「機車，幹你娘，也好我這樣弄一弄，車
        B：「嗯」
        被告丙○○：「三塊就起來了。」
        B：「三塊，便宜啊！」
        被告丙○○：「對啊，三塊起來以後，然後我再包一個
        B：「車子性能好嗎？」
        被告丙○○：「他要幫我們找一台比較新的。」
        B：「喔！」
        被告丙○○：「嗯」
        B：「找到了嗎？找到了？」
        被告丙○○：「他們已經相好了。」
        B：「相好了還沒弄到就對了。」
        被告丙○○：「等我啊！」
        .
        .
        .
        嗣被告丙○○復於92年9 月21日以前揭門號手機撥打手
        機門號0000000000號與某人（下亦稱B）聯 絡，其部分
        內容為：
        被告丙○○：「原本是怎樣你知道嗎？原本是『裕哥』
        B：「嗯！」
        被告丙○○：「對啊！他沒跟我講那個抓車打號碼要現
        .
        .
        .
        再被告丙○○又於92年9 月25日以前揭門號手機撥打手
        機門號0000000000號與綽號「大江」之人聯絡，其部分
        之通話內容為：
        大江：「『裕哥』最近在幹什麼？」
        被告丙○○：「不知道，我叫他幫我弄車。」
        大江：「還沒弄好？」
        被告丙○○：「還沒，他說打字要現金，哭夭他沒跟我
        .
        .
        .
        以上對話內容有臺北市政府警察局信義分局94年11月7
        日北市警信分刑字第09433581100 號函檢送之通訊監察
        譯文表1 份在卷可稽（參見本院卷第53、55、57、58頁
        ）。由被告丙○○以上所述，足見被告丙○○因其原有
        之前揭自小客車受損嚴重，如送修可能費用高達十餘萬
        元，過於昂貴，故被告丙○○不願送修，遂向「裕哥」
        以前揭所謂「借屍還魂」之手法購得「一台新車」即前
        揭被害人甲○○遭竊之贓車，亦即由「裕哥」將該贓車
        之車體顏色等處改裝成同於被告丙○○原有之前揭自小
        客車，並將該贓車之車身號碼、引擎號碼變造成被告丙○○原有之前揭自小客車之車身號碼、引擎號碼，是前
        揭贓車嗣後遭警扣押時，該車之車身顏色等處始會改變
        ，且其車身號碼、引擎號碼亦始會均同於被告丙○○原
        有之前揭自小客車，此參諸被告丙○○上述所稱「抓車
        打號碼」、「打字」等相關語，更見其明。又衡以被告
        丙○○於警詢、偵查及本院審理時均供稱其係將前揭車
        輛處理事宜交由被告丁○○處理，其復於警詢、偵查中
        供稱：是「阿盧」幫我處理，「阿盧」就是丁○○，我
        均以其行動電話0000000000號與他聯絡等語；又觀諸前
        揭通訊監察譯文所載，被告丙○○亦確有以其前揭行動
        電話數次撥打行動電話0000000000號與「裕哥」（或「
        阿裕」）聯繫車輛處理事宜，而丁○○之「瑜」在發音
        上確與「裕」或「盧」（台語發音）相似，可見被告丙○○於上開通訊監察譯文中所稱之「裕哥」應係指被告
        丁○○無疑。是以，被告丙○○辯稱：我僅係透過被告
        丁○○修理車輛，我不知被告丁○○後來所交付之車輛
        係屬贓車云云及被告丁○○辯稱：我是介紹友人「朱仔
        」修理車輛，我並沒有經手，我不知道「朱仔」會以「
        借屍還魂」的手法修理車輛云云，自均屬事後卸責之詞
        ，顯無足取。
      2.又被告丙○○原有之前揭自小客車受損嚴重，業如前述
        ，依證人即從事汽車買賣之陳啟文於警詢中證稱：該車
        從照片看起來，左右大燈、前保險桿（含內鐵）、引擎
        蓋、左右葉子板、水箱等配件都一定壞掉，如果到原廠
        修理，5 萬元一定不夠，最少要8 萬元以上，如果引擎
        有傷到的話，一定要超過15萬元以上等語；證人即從事
        汽車維修及保養工作之趙義華於警詢中證稱：該車依其
        受損照片觀之，修理費用總計會超過6 萬元，5 萬元不
        可能修好，價格過低，且原廠修復費用則超過10萬元，
        如加上引擎受損，修復費用更高等語；證人即從事汽車
        修護之陳金榮於警詢中證稱：該車如果引擎沒有傷到的
        話，5 萬元修復是合理的，但如果傷到引擎，則不止5
        萬元等語（以上參見臺灣板橋地方法院檢察署94年度偵
        字第1449號卷【下稱偵三卷】第25、28、31頁），顯見
        被告丙○○原有之前揭自小客車如確有送修，其費用絕
        對不僅5 萬元，另參以被告丙○○於前揭通訊監察譯文
        中亦確有陳稱：修一修差不多15萬元左右、修10幾萬元
        等語，益見其明。是被告丙○○、丁○○均辯稱前揭自
        小客車經估價送修僅需5 萬元，顯然悖於常情，足見被
        告丙○○並未將其原有之前揭自小客車送請被告丁○○
        修理，而係直接向被告丁○○以5 萬元之低價購買前揭
        贓車無訛。
      3.況被告丁○○於偵查中原係一再辯稱：我去醫院看丙○○，並告訴他有朋友可代為修車，該朋友叫作「王峻」
        云云（參見偵三卷第20、37頁），惟經檢察官傳喚其所
        稱之王峻到庭作證，王峻於偵查中證稱：我沒有幫丁○○的朋友修理車子，我只是投資汽車修理廠而已，我根
        本不會修理車子等語（參見偵三卷第57頁）。嗣被告丁○○見證人王峻如此證述，竟於偵查中當庭改稱：我的
        真意是說是由一名「朱仔」的人代為修理的，但我想叫
        檢察官問王峻有關「朱仔」的真實年籍云云；復於本院
        審理時，因本院提示前揭通訊監察譯文時，該譯文內容
        涉及「阿裕」（或「裕哥」）之人，被告丁○○竟復辯
        稱：「阿裕」是我以前身旁的一個人，是幫我開車的司
        機，我曾經請他幫我聯絡「朱仔」代為修車事宜云云（
        參見本院95年1 月26日審判筆錄第9 、10頁）。綜上以
        觀，衡以被告丁○○於偵查中原均係指稱王峻係代為修
        車之人，迨王峻出面為否認之證述後，其始改口稱係所
        謂「朱仔」之人代為修理，且經本院提示前揭通訊監察
        譯文後，因內容涉及「阿裕」、「裕哥」之人，顯然與
        其難脫關係，其即再補稱「阿裕」、「裕哥」之人曾代
        其向「朱仔」聯絡修車事宜，然此等人士如確有介入其
        所辯之修車事宜，應屬本件重要事項，其自應於偵查之
        初即予以陳明為是，何以嗣後始陸續供述，自與常情有
        違。足見被告丁○○上開所述均係臨訟杜撰之詞，迨遭
        戳破或受質疑時，始再翻異前詞，是其所辯係其請友人
        「朱仔」代為修車及「阿裕」是另有其人云云，自均顯
        不足採。
      4.再者，被告丙○○於92年10月5 日曾以前揭行動電話撥
        打0000000000之行動電話與「小傑」之人聯絡，其聯絡
        之部分內容如下：
        被告丙○○：「『裕哥』一直要找你，人家要做我的車
        小傑：「在我這裡。」
        被告丙○○：「到了，大家都在找你。」
        小傑：「好了。」
        .
        .
        .
        被告丙○○：「快一點幫我做車。」
        小傑：「好啦！」
        被告丙○○：「喔！」
        小傑：「電話不要講那個，真的是。」
        .
        .
        .
        以上之內容亦有前揭通訊監察譯文1 份在卷可考（參見
        本院卷第65頁）。又被告丙○○與上開「小傑」之人之
        通話內容，被告丙○○及乙○○於本院審理時均供稱確
        係渠等2 人之通話內容無誤（參見本院95年1 月26日審
        判筆錄第9 頁）。準此而論，被告丙○○既極力催促被
        告乙○○出面與被告丁○○接洽處理車輛事宜，兩人復
        屬親兄弟關係，被告乙○○對於被告丁○○欲以前揭「
        借屍還魂」之手法處理被告丙○○之車輛事宜，實應知
        之甚詳為是，誠無不知之理；另觀諸被告乙○○甚至要
        求被告丙○○莫在電話中談論有關「做車」的事情，更
        見被告丙○○應係知悉所謂之「做車」即係車輛「借屍
        還魂」之違法行徑，不宜在電話中談論，故其始會要求
        被告丙○○莫在電話裡談論。況衡以被告乙○○曾與被
        告丁○○至警局看過被告丙○○原有之前揭自小客車受
        損狀況，此經被告乙○○、丙○○於偵查中分別供明在
        卷，當亦知悉被告丙○○原有之前揭自小客車受損嚴重
        ，修理費用應非小額，且依本院上述所論，該自小客車
        送修費用顯然非僅止於5 萬元，而被告乙○○本身復亦
        係有自小客車之人，此經其於本院準備程序時陳明在卷
        ，其對於上開車輛送修費用之大致多寡，自非如其所辯
        均毫無所悉，益徵被告乙○○所辯其以為被告丙○○原
        有之前揭自小客車係以5 萬元送修云云，實無足取。是
        以，被告丙○○辯稱其於駕駛前揭贓車至前揭貨櫃廠繼
        續處理時，並不知該車係屬贓車云云，當亦係事後卸責
        之詞，自不足採信。其既明知該車係屬贓車，仍予以駕
        駛使用，使該贓車在其實力支配之下，自係收受贓物甚
        明。
      5.末查，被告乙○○依被告丁○○之指示，將該贓車開往
        前揭貨櫃廠繼續送修，乃係因該贓車之引擎號碼尚未修
        理完畢，此據被告丙○○於偵查供稱：「（問：把車子
        拿去變造引擎號碼時，是否已見過車子了？）沒有。是
        丁○○打電話給我哥說引擎尚未修好」等語甚明（參見
        偵三卷第20頁）。被告丙○○雖僅供稱係「引擎」尚未
        修好，但該贓車係竊取他人所使用之現車，衡情並無引
        擎之問題，而被告丙○○既未承認有參與變造引擎號碼
        之事，則其上開所稱尚未修畢「引擎」，當係尚未變造
        完畢「引擎號碼」之避重就輕之詞至明。又被告乙○○
        將該贓車開往前揭貨櫃廠時，依其所供，既有被告丁○○之1 名成年友人將該車接手處理，顯然本件偽造車身
        號碼、引擎號碼等事，並非僅係被告丁○○1 人處理，
        應尚係由該成年友人共同為之。再者，被告丙○○於警
        詢、偵查中雖原供稱：前揭贓車是「阿盧」（即被告丁○○）偷來的云云，但其於偵查中復解釋稱：被告丁○○說該車是「拼裝」來的，我認為拼裝與偷是同一意思
        ，所以才說是他偷來的等語，可見究否確係被告丁○○
        所竊取，自不無疑問，而本件復查無證據證明前揭贓車
        係遭被告丁○○所竊取，自難遽認該贓車即係被告丁○○所竊。然則，固難認定被告丁○○竊取前揭贓車，但
        被告丁○○確知悉該車係屬贓車，其復再以5 萬元之低
        價轉賣被告丙○○，業如前述，而理論上被告丁○○自
        不可能無償自他人處取得該贓車，蓋該贓車仍有相當之
        價值，故該贓車亦應係其為求「借屍還魂」轉賣給被告
        丙○○，而向不詳人士所購得為是。
    (三)綜上所述，足認被告丙○○、丁○○、乙○○確有前揭之
      犯罪事實，渠等上述所辯均無足取，是本件事證已臻明確
      ，被告3 人之犯行應堪認定。
  二、被告丙○○、丁○○各自故買前揭贓車，核渠等所為，均
      係犯刑法第349 條第2 項之故買贓物罪；又汽車之車身號
      碼、引擎號碼，乃製造廠商對該車出廠時之識別文字，除
      表示該車出廠之年度及批號外，亦代表該車品質與信譽，
      係為表示一定用意之證明，應屬刑法第220 條第1 項所規
      定之以文書論之文書，是被告丙○○、丁○○變造前揭贓
      車之車身號碼及引擎號碼，核渠等此部分所為，係犯刑法
      第220 條第1 項、第210 條之變造準私文書罪；而渠等乃
      係為達車輛「借屍還魂」之同一目的，始接續變造前揭贓
      車之車身號碼、引擎號碼，侵害同一法益，應屬接續犯，
      而為包括一罪。另被告乙○○收受前揭贓車而駕駛，核其
      所為，係犯刑法第349 條第1 項之收受贓物罪。再者，按
      共同正犯之意思聯絡，原不以數人間直接發生者為限，即
      有間接之聯絡者，亦包括在內。如甲分別邀約乙、丙犯罪
      ，雖乙、丙間彼此並無直接之聯絡，亦無礙於其為共同正
      犯之成立（參照最高法院77年台上字第2135號判例意旨）
      。查被告丙○○與丁○○共謀變造前揭車身號碼、引擎號
      碼，而由被告丙○○將該等號碼之資料交給被告丁○○後
      ，復由被告丁○○轉由其前揭年籍姓名均不詳之成年友人
      加以變造，被告丙○○與該成年友人之間，究否就變造前
      揭車身號碼、引擎號碼乙事有直接之犯意聯絡，固未屬明
      確，但被告丙○○既與被告丁○○有犯意聯絡，被告丁○○復與該成年友人有犯意聯絡，渠等復各有行為分擔，故
      被告丙○○、丁○○及該成年友人仍應就變造前揭車身號
      碼、引擎號碼即變造準私文書之部分成立共同正犯甚明。
      被告丙○○、丁○○所犯上開故買贓物罪、變造準私文書
      罪之間，有方法目的之牽連關係，均為牽連犯，依刑法第
      55條規定，皆應從一較重之變造準私文書罪論處。至公訴
      意旨固僅論及被告丙○○故買贓物之犯罪事實，漏未論及
      被告丙○○變造準私文書之犯罪事實，惟二者間有牽連犯
      之裁判上一罪關係，已如前述，該漏未論及之部分應為起
      訴效力所及，本院自應併予審判。另公訴意旨固認被告丁○○所為變造前揭車身號碼、引擎號碼乙節，係該當刑法
      第216 條、第220 條第1 項、第210 條之行使變造準私文
      書之犯行（起訴書漏載第220 條第1 項）。惟查，文書之
      「行使」，係指提出文書，主張文書之內容，而將虛偽文
      書或不實文書置於法律交往與經濟交易中，使其可得發生
      證明、穩固或保證等功能而言，倘行為人並未提出文書，
      抑或提出文書但未主張該文書之內容，或尚未將該文書置
      於可得發生文書功能之狀況，均不得謂為文書之「行使」
      ，其理甚明。本件被告丁○○雖有變造車身號碼及引擎號
      碼，但此等號碼均非位於車體外，且亦非如車輛之號牌明
      顯顯現於外，如未特別觀察（例如監理機關之驗車、警察
      之查驗等），依一般通常經驗，縱車輛行駛於道路上，常
      人亦不會獲知該等號碼之存在，自難謂行為人有提出或主
      張車身號碼及引擎號碼之客觀行為及主觀犯意。是被告丁○○固變造車身號碼及引擎號碼，但並無證據證明其將該
      等號碼提出供人觀看，其自無提出或主張文書可言，當不
      得以文書之「行使」罪名相繩。本院原應為被告丁○○此
      部分無罪判決之諭知，惟公訴意旨認此部分犯行與前開論
      罪科刑之變造準私文書部分有吸收犯之實質上一罪關係，
      本院爰就此部分不另為無罪之諭知，併此敘明。
  三、本院審酌被告丙○○、丁○○均值年輕力壯，本皆應憑其
      能力且依循正軌賺取財物，縱被告丙○○原有之車輛受損
      嚴重，亦應循合法之管道處理，若欲購買其他車輛，亦不
      得故買贓車，詎渠等不思此為，竟由被告丙○○向被告丁○○購買前揭贓車，再由被告丁○○以前開變造車身號碼
      、引擎號碼之手法，圖藉所謂車輛「借屍還魂」之方式，
      不法牟得該贓車，除造成被害人甲○○之權益受損外，亦
      紊亂車輛監理機關對於車籍管理之正確性，惡行非輕，另
      被告乙○○明知係屬贓車，仍予以收受駕駛，亦無視法律
      之規範，助長或活絡贓車之銷售途徑，且被告3 人於犯後
      均仍飾詞圖卸其責，不具悔意，犯後態度明顯非佳，渠等
      自應分別受有相當程度之刑事非難；惟另考量前揭被害人
      甲○○遭竊之車輛業已發還該被害人保管，此有贓物認領
      保管收據1 紙在卷可稽（參見偵一卷第44頁），被告等所
      造成之損害應有所減輕等一切情狀，酌情分別量處如主文
      所示之刑，並諭知被告乙○○易科罰金之折算標準，以資
      懲儆。
據上論斷，應依刑事訴訟法第299 條第1 項前段，刑法第28條、
第220 條第1 項、第210 條、第349 條第2 項、第1 項、第55條
、第41條第1 項前段，罰金罰鍰提高標準條例第1 條前段、第2
條，判決如主文。
本案經檢察官黃仙宜到庭執行職務。
中    華    民    國    95    年    2     月    23    日
                  刑事第十三庭  審判長法  官  戴嘉清
                                      法  官  林晏鵬
                                      法  官  陳信旗
以上判決正本證明與原本無異。
如不服本判決，應於送達後10日內向本院提出上訴狀。
                                      書記官  陳昭綾
中    華    民    國    95    年    2     月    27    日
附錄本判決論罪科刑之法條：
刑法第349 條
    收受贓物者，處3 年以下有期徒刑、拘役或5 百元以下罰金
    。
    搬運、寄藏、故買贓物或為牙保者，處5 年以下有期徒刑、
    拘役或科或併科1 千元以下罰金。
    因贓物變得之財物，以贓物論。
刑法第210條
    偽造、變造私文書，足以生損害於公眾或他人者，處5 年以
    下有期徒刑。


司法院資訊處製作；財團法人民間司法改革基金會備份。
